【裁判字號】    88,訴,616
【裁判日期】    891017
【裁判案由】    違反懲治走私條例
【裁判全文】
臺灣基隆地方法院刑事判決                          八十八年度訴字第六一六號
    公  訴  人  臺灣基隆地方法院檢察署檢察官
    被      告  丁○○
                乙○○
    共      同
    選任辯護人  黃丁風
右列被告等因違反懲治走私條例案件，經檢察官提起公訴（八十八年度偵字第六四○
九號），本院判決如左：
    主  文
丁○○、乙○○均無罪。
    理  由
一、公訴意旨略以：被告乙○○與同為台北縣野柳籍「東發一號」漁船實際船主之丁○○，及該船船長丙○○、船員許清泰、吳敏寬、甲○○、游雨風等人（船長及
    船員部分業經判刑確定），共同基於私運大陸地區魚貨進入台灣地區之犯意聯絡
    ，由丁○○、乙○○共同出資並指示其餘五人於八十七年三月二十八日共同駕駛
    該船，自台北縣萬里鄉龜吼漁港報關出海，於同年四月十日在東經一二六度、北
    緯二十九度附近之公海，向大陸漁船「閩平號」以新台幣（下同）十萬元之代價
    購得大陸養殖之鰻魚三九四八公斤、鯖魚六一九五公斤，擬載運回台銷售牟利，
    嗣於同年月二十三日為警查獲，並扣得上開完稅價格總額為六十三萬一千四百六
    十四元，已逾公告管制數額之大陸養殖之鰻魚三九四八公斤及鯖魚六一九五公斤
    ，因認被告丁○○、乙○○二人涉有懲治走私條例第二條第一項之罪嫌云云。
二、按犯罪事實應依證據認定之，無證據不得推定其犯罪事實，刑事訴訟法第一百五
    十四條定有明文。又事實之認定，應憑證據，如未能發現相當證據，或證據不足
    以證明，自不能以推測或擬制之方法，以為裁判基礎；復按認定不利於被告之事
    實，須依積極證據，苟積極證據不足為不利於被告之認定時，即應為有利於被告
    之認定，更不必有何有利之證據；而共同被告不利於己之陳述，固得採為其他共
    同被告犯罪之證據，惟此項不利之陳述，須無瑕疵可指，而就其他方面調查，又
    與事實相符，始得採為其他共同被告犯罪之認定，最高法院四十年台上字第八六
    號判例、三十年上字第八一六號判例及四十六年台上字第四一九號判例參照。
三、查公訴人認被告丁○○、乙○○二人涉有懲治走私條例罪嫌乙節，係依據(一)同案
    被告丙○○、許清泰於前案中之自白，且經同案被告丙○○、許清泰提起上訴後
    ，亦經台灣高等法院判處徒刑確定，是確有違反懲治走私條例之事實；(二)被告二
    人既為該船之實際出資者，並於前開第一審判決後分別開立二十三張本票，作為
    其他共犯丙○○、甲○○之安家費乙情，核與丙○○、甲○○證述相符，並有被
    告二人簽發之本票影本二十三紙附卷可考，且丙○○、甲○○並證稱「船出海都
    是聽丁○○與乙○○的話，魚是丁○○與乙○○買好後叫我們去載的」等語，足
    徵被告二人實為本案之主事者，確有出資並指示該船船長、船員出海載運魚貨等
    情；(三)又查獲之鰻魚三九四八公斤、鯖魚六一九五公斤，係大陸地區之物品，且
    其完稅價格總額為六十三萬一千四百六十四元，已逾行政院頒布懲治走私條例公
    告管制物品項目及其數額中丙項第四款所規定之十萬元管制數額，有財政部基隆
    關稅局基普緝字第八七一○八八七三號、八七一０七九九九號函分別附於台灣基
    隆地方法院八十七年度訴字第三三八號卷等為其論斷。
四、惟訊被告丁○○、乙○○堅決否認有何違反懲治走私條例犯行，辯稱：因「東發
    一號」漁船係經營延繩釣漁業，需購買魚餌作業，故交付船長丙○○十萬元購買
    所需魚餌，並要求船長丙○○簽立切結書表示不可為違法行為，實不知同案被告
    丙○○等五人為何向大陸漁船購買魚貨乙情；且本票二十三張係被告二人不堪同
    案被告甲○○多次至住處騷擾而開立，嗣可能因本票無法如期兌現故檢舉告發我
    們等語。經查：
    (一)被告二人雖坦承為「東發一號」漁船之實際出資者，並開立本票二十三張交予
      船員甲○○、船長丙○○收受等情不諱，惟被告二人於「東發一號」漁船出港
      時，船長丙○○確有簽立切結書表示不為任何違法走私情事，此有切結書影本
      一紙在卷可參，則被告二人與船長丙○○、船員許清泰、吳寬敏、甲○○、游
      雨風等人間，對於向大陸漁船購買魚貨走私進口乙事，是否具有犯意聯絡及行
      為分擔，仍需調查其他證據以明之，非單以被告二人為「東發一號」漁船之實
      際出資者，即推斷被告二人應知悉在外航行漁船之交易行為；又同案被告丙○○於台灣基隆地方法院檢察署八十七年度偵字第一八四九號偵查違反懲治走私
      條例案件中曾供承「（問何人交給你錢出海買魚貨）我自己帶的」、「（問出
      海前即聯絡好賣魚貨之大陸船）沒有」等語（見八十七年度偵字第一八四九號
      偵查卷第二十八頁），核與同案被告甲○○、吳敏寬於本院八十七年度訴字第
      三三八號審理同案懲治走私條例案件中所供「這真的是船長買來用來作釣餌」
      、「那是船長決定的，與我們沒有關係」等語（見本院八十七年度訴字第三三
      八號刑事卷宗第九十九頁）相符，均未提及被告二人有何出資購買大陸魚貨
      並予走私進口等情，是同案被告丙○○、甲○○二人事後改稱「魚是丁○○、
      乙○○買好後叫我們去載的」（見八十八年度他字第一九八號偵查卷宗第四十
      三頁背面、第四十四頁）等詞，前後供述不一，則被告二人是否真有違反懲治
      走私條例第二條第一項之私運管制物品進口逾公告數額犯行，已有可疑；參之
      同案被告丙○○、甲○○於本院調查審理時經多次傳喚均拒不到庭，嗣經按址
      拘提，亦因行方不明無法拘獲，更徵渠等不利於被告二人之證詞，顯有瑕疵，
      自不能僅憑同案被告事後之舉發指證，而遽論被告二人即有私運管制物品進口
      之犯行存在。
  (二)另被告二人雖各開立二十三張本票予同案被告甲○○、丙○○收受，然係於八
      十八年八月六日、八月七日及八月八日即已開具到期日分別自八十八年八月三
      十日起至八十九年十月十日止之本票交付，且同案被告甲○○亦稱所取得的本
      票只兌現八十八年八月的一張五千元（見八十八年度他字第一九八號偵查卷宗
      ），而斯時同案被告丙○○、甲○○二人違反懲治走私條例案件仍在台灣高等
      法院審理中，若被告丁○○、乙○○真係本次走私案件之主謀，在船長丙○○
      及船員甲○○所稱之安家費已無法兌現取得之情形下，為何不在台灣高等法院
      審理時就該部分予以說明？況本次「東發一號」漁船出海捕魚遭查獲走私物品
      乙事，船上人員均經判處徒刑，則為何獨惠船長丙○○及船員甲○○享有「安
      家費」之優，而置其他船員於不顧？是被告二人於本院調查審理時所稱係因不
      堪同案被告甲○○之擾，而會同船長丙○○出面處理，遂應渠等要求開立本票
      二十三張充作補償之辯，應堪採信。
    (三)至查獲之鰻魚三九四八公斤、鯖魚六一九五公斤，係大陸地區之物品，且其完
      稅價格總額為六十三萬一千四百六十四元等情，為認定同案被告丙○○等五人
      所載運之物品是否已逾行政院頒布懲治走私條例公告管制物品項目及其數額中
      丙項第四款所規定之十萬元管制數額，而為論處渠等罪刑依據之一；惟被告二
      人既對「東發一號」漁船航行在外之交易行為不知情，自無法得悉「東發一號
      」漁船所購買進口之物品、數量是否屬公告管制之項目、數額，故亦不得以此
      既定事實做為論處被告二人涉犯懲治走私條例犯行之依據。
    此外，復查無其他積極證據足資證明被告二人有何違反懲治走私條例犯行，揆諸
    前揭判例意旨，自應為無罪之諭知，以昭平允。
五、據上論斷，應依刑事訴訟法第三百零一條第一項，判決如主文。
本案經檢察官周啟勇到庭執行職務
中      華      民      國    八十九      年      十    月    十七      日
                                  臺灣基隆地方法院刑事第二庭
                                      法      官  林  玉  珮
右正本證明與原本無異。
對於本件判決如有不服，應於收受送達後十日內，向本院提出上訴書狀，上訴於臺灣
高等法院，並按他造當事人之人數附具繕本。
                                      書  記  官  陳  俊  德
中      華      民      國    八十九      年      十    月    二十三    日


司法院資訊處製作；財團法人民間司法改革基金會備份。
